臺灣彰化地方法院民事判決　　　　　　 95年度簡上字第133號
　　上　訴　人　丙○○
　　　　　　　　丁○○
　　　　　　　　　　　　　　號.
　　　　　　　　乙○○
　　前列三人共同
　　訴訟代理人　甲○○
　　　　　　　　　　　　　　號.
　　被上訴人　　彰化縣伸港鄉農會
　　法定代理人　戊○○
　　訴訟代理人　辛○○
　　　　　　　　庚○○
　　被上訴人　　己○○
　　　　　　　　　　　　　　5.
　　　　　　　　壬○○
上列當事人間請求給付押租金事件，上訴人對於中華民國九十五
年九月廿日本院彰化簡易庭九十五年度彰簡字第三四七號第一審
判決提起上訴，業經本院於民國九十六年三月六日言詞辯論終結
，茲判決如下：
    主      文
上訴駁回。
第二審訴訟費用新台幣貳仟參佰貳拾伍元由上訴人負擔。
    事實及理由
一、上訴人起訴主張與原判決記載相同者茲予以引用外，其於本
    院補稱：(一)系爭二件租賃契約已記載被上訴人壬○○收受訴
    外人陳岳飛擔保金新台幣（下同）十二萬元、唐木榮二萬六
    千元，依民法第四百二十五條第一項規定，押金當然移轉受
    讓人即上訴人；被上訴人壬○○前於民國（下同）八十五年
    六月八日即已取得坐落彰化縣彰化市○○段16之6、16之7地
    號土地所有權，其辯稱承租人陳岳飛之押金係交付前地主游
    昇奮，渠未收受云云，顯與事實不符。(二)鈞院於九十四年十
    一月一日將債務人壬○○所有揭示不動產付強制管理，並選
    任被上訴人彰化縣伸港鄉農會為強制管理人，被上訴人彰化
    縣伸港鄉農會委任被上訴人己○○及辛○○作強制管理人，
    被上訴人彰化縣伸港鄉農會與己○○第一次於九十四年十二
    月五日與陳岳飛、唐木榮所訂立之租約租期自九十四年十二
    月一日起至九十六年十一月三十日止，未經鈞院許可，違反
    強制執行法第一百零七條第二項規定，依民法第七十一條規
    定，應屬無效；再者，被上訴人彰化縣伸港鄉農會與陳岳飛
    所訂租約租期原至九十六年十一月三十日屆滿，詎竟未聲請
    法院許可，法院亦未詢問債務人意見，即將租約延至九十九
    年十一月三十日屆滿，不無圖利承租人陳岳飛及偽造文書之
    嫌等語。
二、被上訴人方面：彼等抗辯與原判決記載相同者茲予以引用外
    ，彼等於本院準備程序及審理程序中補稱：(一)彰化縣伸港鄉
    農會及己○○：被上訴人己○○是代理被上訴人彰化縣伸港
    鄉農會為系爭強制管理之代理人，尚非以其自己名義任管理
    人。執行法院拍賣公告已載明系爭二件租賃契約之內容，足
    見上訴人於拍定前早知有該等租約之存在，且未於拍賣程序
    中請求除去該二筆租賃權，自不得於事後再予爭執該二份租
    約之效力。再者，系爭租約之押租金並非由被上訴人等收受
    ；且依前述拍賣公告，其上已載明租金之金額，並不包括押
    租金在內，故其請求並無理由等語置辯。(二)壬○○：陳岳飛
    的押租金確是前任地主游昇奮收走的，游昇奮因積欠伊債務
    甚多，才把土地過戶給伊，而在游昇奮移轉土地所有權予伊
    前，即將土地出租予陳岳飛等語置辯。
三、本件原審對於上訴人之請求，判決被上訴人壬○○應給付上
    訴人五萬五千二百元，其餘之訴駁回，並就上訴人勝訴部分
    依職權宣告假執行及諭知被上訴人壬○○得供擔保免為假執
    行，被上訴人壬○○未上訴（此部分已告確定），上訴人則
    對敗訴部分聲明不服，求為廢棄原判決不利於上訴人部分，
    改判被上訴人等應連帶給付十四萬六千元予上訴人，第一、
    二審訴訟費用由被上訴人負擔；被上訴人則求為判決駁回上
    訴。
四、兩造不爭執之事實：
(一)坐落彰化縣彰化市○○段16之26、16之22、16之7、16之6地號
  土地（下稱系爭土地）暨其上建號彰化縣彰化市○○段1687、
  1495、1496、3397、3398、3399號建物（其中3399建號建物係
  未辦保存登記建物，建號係本院民事執行處會測後暫編），原
  為被上訴人壬○○所有，經本院九十四年度執字第一三二五三
  號清償債務執行事件選定被上訴人彰化縣伸港鄉農會為管理人
  （上訴人主張尚有被上訴人己○○同時被選定為強制管理之管
  理人，與事實不符，詳後論述），嗣經上訴人拍定，於九十五
  年五月十五日取得所有權（應有部分各三分之一），並經執行
  法院撤銷強制管理命令。
(二)上開建物於強制管理期間，管理人伸港鄉農會將門牌號碼彰化
  縣彰化市○○路○段480、486號1、2樓及478號房屋連帶邊鐵棟
  空地出租予訴外人陳岳飛，租賃期間自九十四年十二月一日起
  至九十九年十一月三十日止；另將門牌號碼彰化縣彰化市○○
  路○段480號旁1樓鐵皮屋全部（建號為彰化縣彰化市○○段
  3399號）出租予訴外人唐木榮，租賃期間自九十四年十二月一
  日起至九十六年十一月三十日止，本院拍賣公告未除去該二項
  租賃權，並載明租賃之期限及租金金額如上（不包括押租金）
  。
五、得心證之理由：
(一)按依民事訴訟法第四百三十六條之一第三項準用同法四百四十
  七條規定，當事人於二審不得提出新攻擊或防禦方法。但有下
  列情形之一者，不在此限：一因第一審法院違背法令致未能提
  出者。二事實發生於第一審法院言詞辯論終結後者。三對於在
  第一審已提出之攻擊或防禦方法為補充者。四事實於法院已顯
  著或為其職務上所已知或應依職權調查證據者。五其他非可歸
  責於當事人之事由，致未能於第一審提出者。六如不許其提出
  顯失公平者。前項但書各款事由，當事人應釋明之。違反前二
  項之規定者，第二審法院應駁回之。查本件上訴人於本院準備
  程序中提出新攻擊方法，主張強制管理之管理人即被上訴人彰
  化縣伸港鄉農會與己○○第一次於九十四年十二月五日與陳岳
  飛、唐木榮所訂立之租約租期自九十四年十二月一日起至九十
  六年十一月三十日止，未經本院民事執行處許可，違反強制執
  行法第一百零七條第二項規定，依民法第七十一條規定，應屬
  無效及被上訴人彰化縣伸港鄉農會與陳岳飛所訂租約，其上有
  關租期之更正應不合法云云，經查與民事訴訟法第四百七十七
  條第一項但書各款規定均不相符合，依法自不准其提出此項新
  攻擊方法，特此敘明。
(二)本件上訴人因取得上揭土地及建物之所有權，主張依民法第四
  百二十五條規定，繼受前開二件租賃契約出租人地位，於法並
  無不合，應為可採。其主張被上訴人未併交付承租人陳岳飛、
  唐木榮所交付之押租金，爰依不當得利法則請求被上訴人連帶
  給付押租金計十四萬六千元，被上訴人則以前揭情詞置辯，是
  本件兩造之爭點厥為：被上訴人己○○究係伸港鄉農會之代理
  人或併列為管理人？上訴人依不當得利法則請求被上訴人連帶
  給付承租人陳岳飛、唐木榮之押金是否有據？茲分別說明如下
  。
1.被上訴人己○○究係伸港農會之代理人或併列為管理人？
  上訴人以前述二份房屋租賃契約主張被上訴人己○○為前述二
  租賃契約之管理人云云，然此為被上訴人己○○否認在卷，並
  辯稱其僅為彰化縣伸港鄉農會之代理人等語。查：該二份租約
  之首頁固記載己○○為出租人，契約尾頁亦載明「立契約書人
  ─出租人：彰化縣伸港鄉農會，管理人：己○○…」等字樣，
  然查本院上開執行事件係於九十四年十一月一日選任彰化縣伸
  港鄉農會為強制管理之管理人，被上訴人己○○係彰化縣伸港
  鄉農會之代理人乙節，已經本院調取上開執行卷宗查明無誤；
  被上訴人己○○在彰化縣伸港鄉農會強制管理期間，出面與訴
  外人陳岳飛、唐木榮訂立上開租賃契約，均於契約第二十二條
  後載明以本院九十四年度執己字第一三二五三號強制管理函及
  委任書為附件，契約尾頁亦記載出租人為被上訴人彰化縣伸港
  鄉農會，被上訴人己○○既有為本人之意思，且此項意思為相
  對人陳岳飛、唐木榮所明知或可得而知，應為隱名代理，而發
  生代理之效果；至於當事人於上揭租賃契約首頁記載「出租人
  己○○」，於契約尾頁記載「管理人己○○」，顯係因不諳法
  令誤為記載，不影響契約效力。是被上訴人己○○所稱其為彰
  化縣伸港鄉農會之代理人，並非強制管理之管理人等語即屬可
  信，上訴人主張其併為強制管理之管理人並不足採。
2.上訴人依不當得利法則請求被上訴人連帶給付承租人陳岳飛、
  唐木榮之押金是否有據？
  查被上訴人壬○○對其已收取訴外人唐木榮之押金，並不爭執
  ，惟否認收取訴外人陳岳飛之押金，辯稱係前地主游昇奮收走
  云云，則上訴人既未舉證證明，尚難認被上訴人壬○○已收取
  訴外人陳岳飛之押金。又縱認被上訴人壬○○已收取上開押金
  ，惟民法第四百二十五條所謂對於受讓人繼續存在之租賃契約
  ，係指民法第四百二十一條第一項所定意義之契約而言，若因
  擔保承租人之債務而接受押租金，則為別一契約，並不包括在
  內（參照最高法院六十五年台上字第一五六號判例意旨），故
  押租金契約並不隨租賃契約而移轉，則上訴人請求被上訴人壬
  ○○應移轉租賃契約之押租金，於法未合。另被上訴人己○○
  並非強制管理之管理人，而被上訴人彰化縣伸港鄉農會與訴外
  人陳岳飛、唐木榮所簽訂之租賃契約書，其中第三條均記載押
  金已由被告壬○○收取甚明，顯無從依強制執行法第一百零四
  條規定由強制法院命第三人即承租人陳岳飛、唐木榮向管理人
  給付，且該押金亦如前述並不當然移轉予受讓人，故上訴人主
  張被上訴人己○○、彰化縣伸港鄉農會應盡管理人之責，向被
  上訴人壬○○收取押金後轉交予上訴人云云，亦無可取。從而
  ，上訴人主張被上訴人依不當得利之法律關係，應連帶給付上
  開押金十四萬六千元，為無理由，不應准許。原審為上訴人敗
  訴之判決，即無不合，上訴意旨指摘原判決不當，求予廢棄改
  判，核無理由，應予駁回。
據上論結：本件上訴為無理由，並依民事訴訟法第四百三十六條
之一第三項、第四百四十九條第一項、第七十八條、第八十五條
第一項本文，判決如主文。
中      華      民      國  九十六  年  三  月  廿    日
                     民事第一庭  審判長法官  羅培昌
                                       法官  游秀雯
                                       法官  簡燕子
以上正本係照原本作成。
對本判決不得上訴。
中　　華　　民　　國　　96　　年　　3 　　月　　20　　日
                                     書記官  林嘉賢
